# 合并抵消

提问人：木叶白牙 时间：2014-03-26 01:26:05
陈版您好： 有一家免税企业销售给自己的母公司一批货物，售价 113 ，卖方为免税企业，母公司买入后将其作为存货，并抵扣了进项税 13 ，货物最终以 100 的价格入账，当年对外销售，结转成本 100 。该案例中，买入方抵扣进项税 13 ，实际上应当分为税金和产品两部分来看，税金抵扣销项税实际已经对外实现，因此只抵消内部交易损益即可。这样理解对吗？@chenyiwei

回答人：chenyiwei
赞同在合并报表层面计入当期收益（营业外收入 13 ）。在《计学撮要 2011 》中有以下问题解答，虽然其中假设期末存货均未对外销售，但其关于额外可抵扣增值税的处理也同样适用于你所说的案例。
问题 3 （企业集团内部的农产品买卖交易产生的额外可抵扣增值税进项税额在合并财务报表中的列报） 问题： 1 ．企业集团内部的农产品买卖交易，在编制合并报表时应如何进行抵销处理？特别地，对于该类交易中产生的额外可抵扣增值税进项税额，应如何在合并财务报表中列报？ 2 ．如果该企业集团是上市公司或者IPO申请人的，对这部分额外可抵扣增值税进项税额，是否应作为非经常性损益列报？ 背景： 某从事养殖业和水产品加工的企业集团，其下设一个从事养殖业的A子公司和一个从事加工的B子公司，A子公司的水产品成熟捕捞之后即卖给B子公司作进一步加工。假设这些内部交易的标的存货在A子公司账面的内部销售成本为 800 万元，内部交易价格为 1000 万元，A公司销售自产的农业产品按规定免征增值税；B公司在购入后，按现行的增值税相关规定可以扣除13%进项税额，因此原材料的入账价值为 1000 万元－ 130 万元＝ 870 万元，即：A公司记录该内部销售业务的会计处理为： 借：银行存款、应收账款等 1000 （金额单位为万元，下同） 贷：主营业务收入 1000
借：主营业务成本 800 贷：库存商品 800 B公司
在内部交易中购入A公司的水产品作为原材料时的会计处理为： 借：原材料 870 应交
税费——应交增值税（进项税额） 130 贷：银行存款、应付账款等 1000 截至本年度末，B公司
尚未将购自A公司的该批原材料或者使用该批原材料加工的产品对企业集团以外实现销售。 解答： 1 ．该内部交易在合并财务报表层面的抵销处理 该企业集团在编制合并财务报表时，对此处所涉及的内部存货购销交易，应编制如下合并抵销分录： 借：营业收入1000 贷：营业成本 800 存货
70 营业外收入 130 上述抵销分录中，抵销 1000 万元的
内部交易收入和 800 万元的内部交易成本，其原理与一般的内部存货交易相同。贷记存货 70 万元是为了把存货价值从B公司个别报表层面的价值 870 万元恢复到原先A公司账面上的成本 800 万元，也就是合并集团的最初取得该存货的成本，保证集团合并报表层面该存货成本基础的延续性。贷记营业外收入 130 万元，是表明集团进行纳税筹划的成果，即该项集团内部资源转移根据税法规定导致增加了可抵扣的进项税额，相当于是国家所给予的补助。由于增值税为价外税，实行购进扣税，因此合并集团（本案例中具体表现为子公司B）可以在内部存货转移的当期就享受到该笔节税利益，并不需要等到加工后的产品向集团外部出售时才实现，因此可以在当期即确认为营业外收入，无需计入递延收益。 合并财务报表是把由母公司及其所控制的子公司所构成的企业集团看作一个独立的会计主体，在该会计主体层面上运用各相关会计准则的确认、计量、列报和披露要求，以反映企业集团作为一个整体的对外财务状况、经营成果和现金流量的财务报表。经过上述抵销分录的处理，该项内部存货交易对企业集团合并报表层面的影响如下： 借：应交税费——应交增值税（进项税额） 130 贷：营业外收入 130 2．上述营业外收入是
否应列报为非经常性损益 该企业集团如为上市公司或者拟上市公司的，按证监会《公开发行证券的公司信息披露解释性公告第 1 号——非经常性损益（ 2008 年修订）》（证监会公告[2008]43号）等规定，需计算及披露非经常性损益对合并报表所示“归属母公司股东的净利润”的影响。根据该规定，“非经常性损益”是指“与公司正常经营业务无直接关系，以及虽与正常经营业务相关，但由于其性质特殊和偶发性，影响报表使用人对公司经营业绩和盈利能力做出正常判断的各项交易和事项产生的损益”，非经常性损益具备的基本特征一般有“偶发性”、“与正常经营业务无关性”和“影响重大性”等。通常营业外收入属于非经常性损益的构成项目，但由于该项购入农产品后按购买价格和一定的扣除率计算抵扣增值税进项税额是由国家税法明文规定，且自 1994 年全面实行增值税以来长期稳定存在的政策（仅在 2002 年时将扣除率从10%提高到13%），且与集团从事的主营业务（水产养殖及水产品加工）直接相关，因此在确保该业务模式在可预见的未来将继续稳定存在的前提下，上述合并报表层面的营业外收入可不认定为非经常性损益。